【裁判字號】    89,上易,1497
【裁判日期】    890913
【裁判案由】    詐欺
【裁判全文】
台灣高等法院台中分院刑事判決                  八十九年度上易字第一四九七號
    上  訴  人  臺灣台中地方法院檢察署檢察官
    被      告  丙○○
    選任辯護人  吳瑞堯
右上訴人因被告詐欺案件，不服臺灣台中地方法院八十九年度易緝字第一三七號中華
民國八十九年五月十六日第一審判決（起訴案號：臺灣台中地方法院檢察署八十八年
度偵字第四四二號），提起上訴，本院判決如左：
      主  文
上訴駁回。
      理  由
一公訴意旨略以︰被告丙○○與李龍儒（因涉常業詐欺案件，經本院判處有期徒刑
    一年六月）共同意圖為自己不法之所有，於民國（下同）八十六年十月間，由李
    龍儒提供身分證申請○四─0000000號電話，在報紙上刊登借貸廣告，八
    十六年十月二十九日乙○○閱報打電話聯絡，丙○○與自稱朱先生不詳姓名男子
    ，以代辦信用貸款為由，要乙○○將身分證、郵政劃撥存摺、印章、提款卡交付
    ，使乙○○陷於錯誤，將身分證、郵政劃撥存摺、印章、提款卡交付，丙○○等
    再以乙○○所有上開帳戶向楊秀蘭等人以代辦借款為由，向受騙民眾要求匯款至
    該帳戶，嗣楊秀蘭向乙○○查詢借款情形，乙○○始知受騙，因認被告共同涉有
    刑法第三百三十九條第一項之詐欺罪嫌。
二、按犯罪事實應依證據認定之，無證據不得推定其犯罪事實；又不能證明被告犯罪
    或其行為不罰者，應諭知無罪之判決，刑事訴訟法第一百五十四條第三百零一
    條第一項分別定有明文。又認定犯罪事實所憑之證據，無論其為直接或間接證據
    ，在訴訟上之證明均須於通常一般之人均不致有所懷疑而得確信其為真實之程度
    ，始得據為有罪之認定，倘其證明尚未達到此一程度而有合理之懷疑存在，以致
    無從形成對被告不利之確信時，依據罪疑利益歸於被告之法則，即應儘先為有利
    被告之判斷，不得徒憑主觀上之臆測遽行排除有利於被告之可能，最高法院七十
    六年臺上字第四九八六號著有判例足參。又，刑法第三百三十九條第一項詐欺罪
    之成立，係以意圖為自己或第三人不法之所有以詐術使人陷於錯誤，而將本人或
    第三人之物交付為構成要件，所謂以詐術使人交付，必須被詐欺人因其詐術而陷
    於錯誤，始為相當，若其所用方法，不能認為詐術，亦不致使人陷於錯誤，即不
    構成該罪，最高法院四十六年度台上字第二六○號著有判例可資參照。
三、本件公訴人認被告丙○○涉有詐欺犯行，係以告訴人乙○○於警訊之指述及卷附
    之分類廣告、電話裝機申請書等。為論據且認被告縱非親自利用租用之電話詐財
    ，亦有幫助不詳姓名人詐財之犯行。訊據被告堅決否認有何詐欺犯行，辯稱：只
    是與李龍儒以轉接方式合夥經營電話出租生意，租用電話者均以電話聯絡，並由
    承租者將每支電話每月新台幣（下同）二千元至二千五百元不等之租金匯入伊太
    太賴鄭慈美帳戶，伊不知承租者何人，亦不知承租者係藉此向他人行騙，更不認
    識或借錢予乙○○等語。
四、本院查：
  (一)告訴人乙○○於警訊指稱：伊於八十六年十月二十九日，從中國時報上刊登之借
    款廣告電話○四─0000000號，與朱姓不詳年籍之男子取得聯絡，為辦理
    信用貸款並於八十六年十月三十日下午四時許，在台中市○○路與民生路口將其
    所有郵局存摺、印鑑及提款卡等物交付朱姓男子，嗣於八十六年十一月十日有位
    楊秀蘭以電話向伊表示辦理貸款之手續費己匯入其上開郵局帳戶，伊始知該郵局
    帳戶遭人冒用。朱姓男子之特徵為年約三十歲，高約一百七十五公分，瘦高，戴
    眼鏡等語。然被告係四十年十月三十日出生，於告訴人受騙時（即八十六年十月
    ）年已達四十六歲，身高僅一百五十八公分，並未戴眼鏡，有被告通緝到案時之
    指紋卡片在卷可考，顯見被告並非告訴人所指自稱朱先生者。且依卷證資料，亦
    無其他任何證據證明被告與該朱姓男子有何關連。
  (二)被告與李龍儒自民國八十六年六月起即合作電話轉接業務，丙○○以賴鄭慈美名
    義向電信局申請電話，其中賴鄭慈美名義租用之電話有十三支，李龍儒名義之電
    話有四十九支，由被告刊登報紙招攬生意，一支電話收費新台幣（下同）二千元
    至二千五百元不等，由客戶匯入被告配偶賴鄭慈美帳戶內後，即幫客戶設定其所
    指定之電話號碼或告知客戶密碼，由客戶自行設定使用等情，經證人李龍儒於原
    審時證述明確。被告配偶賴鄭慈美提出中國時報八十六年十月八日及八十七年五
    月二十六日廣告欄上登有「電話轉接安全保密○４─0000000」，有該報
    紙在卷附原審法院八十七年度訴字第二一八○號刑事案卷可憑。另以李龍儒名義
    向中華電信股份有限公司申請電話租用之電話計有四十九支，以賴鄭慈美名義之
    電話有十三支，李龍儒租用部分包括○四─0000000號之事實，亦有中華
    電信股份有限公司南台中營業處八十八年九月七日中信南服88字第二二四四號函
    附原審卷可稽。此外賴鄭慈美台中福平里郵局第0000000號帳戶自八十六
    年十月起至八十七年六月止，每月有四至十餘筆不等匯款紀錄，其中金額最多一
    筆為八十六年十月六日匯入一萬六千五百元，餘多為二千五百元等情，亦有上開
    帳戶存摺影本附原審卷可憑。參酌上情，被告所辯，上開電話號碼係從事電話轉
    接業務而申請等語，尚乏明顯瑕疵可指。
  (三)中華電信股份有限公司對於客戶確有提供指定轉接遙控設定新功能，即客戶可利
    用行動電話、公用電話、外地的電話，輸入中華電信股份有限公司所給密碼，即
    可進入系統，來設定要轉接的電話號碼，且該密碼可隨時更改，與原有固定型之
    指定轉接，必須回到原電話處操作有所不同等情，有中華電信股份有限公司客戶
    用指定轉接遙控系統之注意事項一紙附原審卷可證。
  (四)被告既非當初向告訴人行騙之朱姓男子，且由電話裝機申請書及李龍儒之供述，
    亦僅能證明被告為○四─0000000號電話之實際使用人，尚難憑之認定被
    告與朱姓男子有共同犯意之聯絡及行為分擔。況就一般經驗而言，以該朱姓男子
    騙取告訴人乙○○之郵局存摺帳戶、印鑑、提款卡等物品，做為詐騙他人財物之
    工具，其欲隱藏犯行之意昭然若揭，被告果有詐欺之意，何以會於上開報紙上刊
    登電話號碼，予相關人員循線追究之線索。
五、原審以不能證明被告犯罪，而依刑事訴訟法第三百零一條第一項規定，諭知無罪
    之判決，經核認事用法，並無不合，檢察官上訴意旨認應就被告予以論罪科刑，
    而指摘原判決不當，經查為無理由，應予駁回。
六、據上論斷，應依刑事訴訟法第三百六十八條，判決如主文。
本案經檢察官甲○○到庭執行職務。
中      華      民      國     八十九     年      九      月    十三    日
                                  臺灣高等法院臺中分院刑事第四庭
                                        審判長法  官  洪  耀  宗
                                              法  官  古  金  男
                                              法  官  劉  登  俊
右正本證明與原本無異。
不得上訴。
                                              書記官  吳  麗  慧
中      華      民      國     八十九     年      九      月    十四    日
                                                            Ｃ


司法院資訊處製作；財團法人民間司法改革基金會備份。
